【裁判字號】    94,易,1490
【裁判日期】    950317
【裁判案由】    詐欺
【裁判全文】
臺灣彰化地方法院刑事判決              94年度易字第1490號
公  訴  人  臺灣彰化地方法院檢察署檢察官
被      告  辛○○
上列被告因詐欺案件，經檢察官提起公訴（94年度偵緝字第400
號），本院合議庭裁定由受命法官獨任進行簡式審判程序，茲判
決如下：
    主  文
辛○○幫助共同連續意圖為自己不法之所有，以詐術使人將本人
之物交付，累犯，處有期徒刑陸月，如易科罰金，以佰元折算
壹日。
    犯罪事實
一、辛○○曾於民國90年間，因誣告等案件，經本院以90年度訴
    字第341 號刑事判決分別判處有期徒刑7 月、10月，應執行
    有期徒刑1 年1 月確定，經移送執行，於91年8 月14日因縮
    刑期滿執行完畢。詎其不知悔改，雖預見提供自己帳戶存摺
    、提款卡、密碼及印章，供真實姓名、年籍均不詳之綽號「
    阿猴」成年男子（下稱「阿猴」）使用，可能遭「阿猴」利
    用於掩飾或隱匿犯詐欺罪所得財物，亦不違背其本意之不確
    定故意，仍基於幫助「阿猴」、真實姓名、年籍均不詳之成
    年人犯詐欺罪之犯意，於92年3 月25日上、下午某時許，在
    位於彰化市○○路某柏青哥店內，分別將其於同日向設於彰
    化縣彰化市○○路369 號之「中華郵政股份有限公司彰化西
    門郵局」（下稱西門郵局），申辦局號0000000 號，帳號00
    00000 號帳戶之存摺；及設於臺中市○區○○路86號「中華
    郵政股份有限公司臺中民權路郵局」（下稱民權郵局）申領
    提款卡及密碼、印章交予「阿猴」使用。嗣「阿猴」及佯稱
    「國稅局人員」之真實姓名、年籍均不詳之成年人，基於犯
    詐欺罪之概括犯意聯絡，連續(一)於92年4 月8 日某時許，佯
    稱為「國稅局人員」電聯通知丙○○，表示因國稅局欲退稅
    ，需儘速處理，丙○○不知有詐，誤信為真而陷於錯誤，於
    92年4 月8 日持其所有烏日郵局金融卡至設於郵局之自動櫃
    員機以轉帳方式，接續匯出新臺幣（下同）99,989元、99,9
    89元2 次，共計199,978 元至辛○○前揭西門郵局帳戶內，
    上開詐欺所得之款項於匯入辛○○帳戶後，即由真實姓名、
    年籍均不詳之成年人以金融卡將款項領出；(二)於92年4 月9
    日某時許，佯稱為「國稅局人員」電聯通知庚○○，表示因
    國稅局欲退稅，需儘速處理，庚○○不知有詐，誤信為真而
    陷於錯誤，於92年4 月9 日持玉山銀行金融卡至設於銀行自
    動櫃員機以轉帳方式，匯出99,898元至辛○○前揭西門郵局
    帳戶內，上開詐欺所得之款項於匯入辛○○帳戶後，即由真
    實姓名、年籍均不詳之成年人以金融卡將款項領出；(三)於92
    年4 月9 日某時許，佯稱為「國稅局人員」電聯通知戊○○
    ，表示因國稅局欲退稅，需儘速處理，戊○○不知有詐，誤
    信為真而陷於錯誤，於92年4 月9 日持所有之彰化光復路郵
    局金融卡至設於銀行自動櫃員機以轉帳方式，匯出49,451元
    至辛○○前揭西門郵局帳戶內，上開詐欺所得之款項於匯入
    辛○○帳戶後，即由真實姓名、年籍均不詳之成年人以金融
    卡將款項領出；(四)於92年4 月10日某時許，佯稱為「國稅局
    人員」電聯通知甲○○，表示因國稅局欲退稅，需儘速處理
    ，甲○○不知有詐，誤信為真而陷於錯誤，於92年4 月10日
    持所有之麻豆郵局金融卡至設於銀行自動櫃員機以轉帳方式
    ，匯出14,8 98 元至辛○○前揭西門郵局帳戶內，上開詐欺
    所得之款項於匯入辛○○帳戶後，即由真實姓名、年籍均不
    詳之成年人以金融卡將款項領出；(五)於92年4 月11日某時許
    ，佯稱為「國稅局人員」電聯通知乙○○，表示因國稅局欲
    退稅，需儘速處理，乙○○不知有詐，誤信為真而陷於錯誤
    ，於92年4 月11日持所有之羅東郵局金融卡至設於銀行自動
    櫃員機以轉帳方式，匯出99,482元至辛○○前揭西門郵局帳
    戶內，上開詐欺所得之款項於匯入辛○○帳戶後，即由真實
    姓名、年籍均不詳之成年人以金融卡將款項領出；(六)於92年
    4 月12日某時許，佯稱為「國稅局人員」電聯通知己○，表
    示因國稅局欲退稅，需儘速處理，己○不知有詐，誤信為真
    而陷於錯誤，於92年4 月12日持所有之鳳林郵局金融卡至設
    於銀行自動櫃員機以轉帳方式，匯出74,297元至辛○○前揭
    西門郵局帳戶內，上開詐欺所得之款項於匯入辛○○帳戶後
    ，即由真實姓名、年籍均不詳之成年人以金融卡將款項領出
    ；(七)於92年4 月12日某時，佯稱為「國稅局人員」電聯通知
    癸○○，表示因國稅局欲退稅，需儘速處理，癸○○不知有
    詐，誤信為真而陷於錯誤，於92年4 月12日持所有之鳳林郵
    局金融卡至設於銀行自動櫃員機以轉帳方式，匯出31,714元
    至辛○○前揭西門郵局帳戶內，上開詐欺所得之款項於匯入
    辛○○帳戶後，即由真實姓名、年籍均不詳之成年人以金融
    卡將款項領出；(八)於92年4 月12日某時，佯稱為「國稅局人
    員」電聯通知壬○○，表示因國稅局欲退稅，需儘速處理，
    壬○○不知有詐，誤信為真而陷於錯誤，於92年4 月12日持
    所有之新埔郵局金融卡至設於銀行自動櫃員機以轉帳方式，
    匯出59,668元至辛○○前揭西門郵局帳戶內，上開詐欺所得
    之款項於匯入辛○○帳戶後，即由真實姓名、年籍均不詳之
    成年人以金融卡將款項領出；(九)於92年4 月14日某時，佯稱
    為「國稅局人員」電聯通知丁○○，表示因國稅局欲退稅，
    需儘速處理，丁○○不知有詐，誤信為真而陷於錯誤，於92
    年4 月14日持所有之新埔郵局金融卡至設於銀行自動櫃員機
    以轉帳方式，匯出10,043元至辛○○前揭西門郵局帳戶內，
    上開詐欺所得之款項於匯入辛○○帳戶後，即由真實姓名、
    年籍均不詳之成年人以金融卡將款項領出。嗣因丙○○、庚○○、戊○○、甲○○、乙○○、己○、癸○○、壬○○、
    丁○○分別發現情況有異，始知受騙，並報警循線查獲上情
    。
二、案經丙○○、庚○○、戊○○、甲○○、乙○○、己○、癸○○、壬○○、丁○○分別訴由高雄縣警察局刑警隊報請臺
    灣彰化地方法院檢察署檢察官偵查起訴。
    理  由
一、本案被告辛○○所犯係死刑、無期徒刑、最輕本刑為3 年以
    上有期徒刑以外之罪，其於準備程序就前揭被訴事實為有罪
    之陳述，經受命法官告知簡式審判程序之旨，並聽取其與公
    訴人之意見後，本院認無不得或不宜改依簡式審判程序進行
    之處，爰依刑事訴訟法第273 條之1 第1 項、第284 條之1
    ，裁定本案由受命法官獨任進行簡式審判程序，合先敘明。
二、上揭犯罪事實，訊據被告於本院審理中坦承犯行，並有證人
    即被害人丙○○、庚○○、戊○○、甲○○、乙○○、己○
    、癸○○、壬○○、丁○○於警詢中陳述明確，復有被告上
    揭帳戶之交易明細表1 份、郵局客戶基本資料查詢8 紙、玉
    山銀行帳戶資本資料查詢1 紙（參見偵查卷宗）、中華郵政
    股份有限公司彰化郵局95年1 月4 日彰營字第0950100030號
    函、95年3 月1 日彰營字第0950100423號函各1 紙（參見本
    院卷宗）附卷可佐，核屬相符。又衡諸一般常情，任何人均
    可辦理金融帳戶存摺使用，如無正當理由，實無借用他人存
    摺、提款卡、密碼、印章使用之理，而金融帳戶為個人之理
    財工具，一般民眾皆可以存入最低開戶金額之方式自由申請
    開設金融帳戶，並無任何特殊之限制，且得同時在不同金融
    機構申請多數存款帳戶使用，並無借用他人帳戶使用之必要
    。且金融存款帳戶，悠關存戶個人財產權益之保障，專屬性
    甚高，衡諸常理，若非與本人有密切關係者，不可能出借個
    人帳戶，縱有交付個人帳戶予他人使用之特殊情形，亦必會
    先行瞭解他人使用帳戶之目的始行提供。且以電話通知退稅
    、金融卡資料外洩或其他類似之不法詐騙份子，經常利用他
    人存款帳戶、印章、提款卡以遂行犯行，類此案件在社會上
    層出不窮，亦屢經報章雜誌及其他新聞媒體再三披露，避免
    此等專屬性甚高之物品被不明人士利用為與財產有關之犯罪
    工具，亦為一般生活認知所應有之認識。是被告將其所有之
    郵局帳戶存摺、提款卡及密碼、印章交付予「阿猴」使用等
    情，已如前述，縱無證據證明被告明知「阿猴」與佯稱「國
    稅局人員」之犯罪態樣，然就「阿猴」嗣後將被告出借之帳
    戶供詐欺所得之用，顯不違反被告本意，被告自有幫助「阿
    猴」、佯稱「國稅局人員」詐欺之未必故意。被告上揭自白
    ，核與前揭事證相符，應可採信，本案罪證明確，被告犯行
    堪予認定。
三、按刑法關於正犯、從犯之區別，本院所採見解，係以其主觀
    之犯意及客觀之犯行為標準，凡以自己犯罪之意思而參與犯
    罪，無論其所參與者是否犯罪構成要件之行為，皆為正犯，
    其以幫助他人犯罪之意思而參與犯罪，其所參與者，苟係犯
    罪構成要件之行為，亦為正犯，必以幫助他人犯罪之意思而
    參與犯罪，其所參與者又為犯罪構成要件以外之行為，始為
    從犯（最高法院25年上字第2253號判例要旨參照）。是如未
    參與實施犯罪構成要件之行為，且係出於幫助之意思提供助
    力，即屬幫助犯，而非共同正犯。復按連續幫助與幫助連續
    為不同之犯罪態樣，如基於概括犯意，多次幫助他人犯罪，
    為連續幫助，該幫助者有多次犯罪行為；如以一幫助行為，
    幫助他人連續犯罪，則為幫助連續，就幫助犯而言，僅有一
    次犯罪行為（最高法院87年度臺上字第3865號判決要旨參照
    ）。亦即，以一幫助行為幫助他人連續犯罪，或以一行為同
    時幫助數人犯罪，均僅有一幫助行為，並無想像競合犯或連
    續犯之適用。經查：
  (一)「阿猴」及佯稱「國稅局人員」之真實姓名、年籍均不詳之
    人基於為自己不法所有之犯意，施用詐術，使上揭被害人陷
    於錯誤，而將本人之財物交付，「阿猴」及佯稱「國稅局人
    員」之真實姓名、年籍均不詳之人等人所為，係犯刑法第33
    9 條第1 項之詐欺取財罪。上揭人等間，就前揭詐欺取財犯
    行，顯有犯意聯絡及行為分擔，應成立共同正犯。
  (二)被告基於幫助詐欺犯意，提供上開帳戶存摺、提款卡及密碼
    、印章予「阿猴」，並由佯稱「國稅局人員」之真實姓名、
    年籍均不詳之人，意圖為自己不法之所有，以詐術使被害人
    陷於錯誤，而匯款至被告所提供之上揭帳戶，並無相當證據
    證明被告有參與詐欺犯行之構成要件行為，是被告顯係以幫
    助他人為詐欺犯罪之意思，其所參與者僅係提供前開存摺、
    提款卡及密碼、印章等物，亦即參與犯罪構成要件以外之行
    為，依前開說明，核其所為係幫助犯刑法第339 條第1 項詐
    欺取財罪，並非共同正犯。被告既係幫助前揭詐欺集團成員
    共同詐欺取財，應論以被告幫助共同詐欺取財罪。被告提供
    帳戶幫助該詐欺集團成員連續向被害人丙○○、庚○○、戊○○、甲○○、乙○○、己○、癸○○、壬○○、丁○○詐
    欺取財，自應論以被告幫助連續詐欺取財罪。是核被告所為
    ，係犯刑法第30條第1 項、第339 條第1 項之幫助共同連續
    詐欺取財罪。又被告係幫助犯，衡諸其犯罪情節，爰依刑法
    第30條第2 項規定，按正犯之刑減輕之。另被告曾於90年間
    ，因誣告等案件，經本院以90年度訴字第341 號刑事判決分
    別判處有期徒刑7 月、10月，應執行有期徒刑1 年1 月確定
    ，經移送執行，於91年8 月14日因縮刑期滿執行完畢等情，
    此有臺灣高等法院被告全國前案紀錄表、臺灣彰化地方法院
    檢察署刑案資料查註紀錄表各1 份存卷可考，其於5 年內再
    犯本案有期徒刑以上之罪，為累犯，應依刑法第47條之規定
    加重其刑，並依法先加後減之。又起訴書雖誤載被告於93年
    3 月25日將系爭郵局帳戶存摺等物交與他人，然業經公訴人
    於本院審理中更正起訴事實為被告於92年3 月25日交付上揭
    物品與他人，附此敘明。雖公訴意旨對於被告上揭犯行，具
    體求刑有期徒刑7 月，爰審酌被告明知目前社會上以各種方
    式詐財之惡質歪風猖獗，令人防不勝防，復加以詐財者多借
    用人頭帳戶致警方追緝困難，詐欺事件層出不窮，手法日益
    翻新，竟甘願淪為提供自己之金融帳戶，以供他人逃避犯罪
    之查緝，嚴重破壞社會治安及有礙金融交易秩序，助長犯罪
    歪風，並增加追緝犯罪之困難，造成上揭被害人之嚴重損失
    ，迄今尚未賠償前揭被害人損失，然被告於犯後，於本院審
    理中，業已坦承犯行等一切情狀，量處如主文所示之刑，並
    諭知易科罰金之折算標準，以資懲儆。
四、又被告交付予「阿猴」之前開郵局（含提款卡及密碼）、印
    章，雖係被告供犯罪所用之物，然既已交付「阿猴」使用，
    顯已移轉其所有權予「阿猴」，而非被告所有，且均非違禁
    物，亦別無證據足資證明係屬應沒收之物，爰不另宣告沒收
    。況查所謂幫助犯係指就他人之犯罪加以助力，使其易於實
    施之積極的或消極的行為而言。其犯罪態樣與實施犯罪之正
    犯有異，其所處罰者，乃其提供助力之行為本身，而非正犯
    實施犯罪之行為。因此幫助犯不適用責任共同之原則，對正
    犯所有供犯罪所用或因犯罪所得之物，勿庸併為沒收之宣告
    （最高法院88年度臺上字第6234號判決要旨參照），是前開
    郵局存摺（含提款卡、密碼）、印章雖係「阿猴」所有供犯
    罪所用之物，對於幫助犯之被告，自毋庸宣告沒收，附此敘
    明。
據上論斷，應依刑事訴訟法第273 條之1 第1 項、第299 條第1
項前段，刑法第339 條第1 項、第30條第2 項、第47條、第41條
第1 項前段，罰金罰鍰提高標準條例第1 條前段、第2 條，判決
如主文。
本案經檢察官李毓珮到庭執行職務。
中    華    民    國    95    年    3     月    17    日
                  刑事第一庭    法  官  唐中興
以上正本證明與原本無異。
如不服本判決，應於判決送達後10日內向本院提出上訴狀 (須附
繕本 )。
告訴人或被害人對於判決如有不服具備理由請求檢察官上訴者，
其上訴期間之計算係以檢察官收受判決正本之日期為準。
中    華    民    國    95    年    3     月    21    日
                                書記官  施惠卿
附錄本案論罪科刑法條全文：
中華民國刑法第339條
意圖為自己或第3 人不法之所有，以詐術使人將本人或第3 人之
物交付者，處5 年以下有期徒刑、拘役或科或併科1,000 元以下
罰金。
以前項方法得財產上不法之利益或使第3人得之者，亦同。
前2項之未遂犯罰之。


司法院資訊處製作；財團法人民間司法改革基金會備份。
